臺灣屏東地方法院刑事判決
111年度訴字第373號
公  訴  人  臺灣屏東地方檢察署檢察官
被      告  黃石玉


上列被告因傷害案件，經檢察官提起公訴（111年度偵字第1024
號），本院判決如下：
    主  文
本件黃石玉被訴傷害部分，公訴不受理。 
    理  由
一、公訴意旨略以：被告黃石玉與告訴人陳加昆間因告訴人陳加
    昆有借貸需求結識，於民國110年12月2日18時許，被告黃石
    玉與告訴人陳加昆相約至屏東縣○○市○○路000○0號麥當勞屏
    東自由門市外討論借貸事宜，過程中雙方因借貸金額、是否
    要借貸等問題發生爭執，被告黃石玉竟基於傷害之犯意，徒
    手拉扯告訴人陳加昆右手，致告訴人陳加昆因而受有右手腕
    拉傷之傷害(至於陳加昆於同一時、地傷害黃石玉部分犯行
    ，另由本院改以簡易判決處刑)。因認被告黃石玉涉犯刑法
    第277條第1項傷害罪嫌。
二、本案應諭知不受理判決之理由：
　㈠起訴之程序違背規定者，應諭知不受理之判決；第303條之判
    決，得不經言詞辯論為之，刑事訴訟法第303條第1款、第30
    7條分別定有明文。如於檢察官偵查中，被告死亡，依刑事
    訴訟法第252條第6款之規定，檢察官應為不起訴之處分，以
    終結其偵查程序。如於法院審理中，被告死亡者，法院始依
    刑事訴訟法第303條第5款之規定為不受理之判決，以終結其
    訴訟關係。惟於檢察官偵查時，被告已死亡，檢察官未為不
    起訴處分，仍向該管法院起訴者，因檢察官提出起訴書於管
    轄法院產生訴訟繫屬時，被告業已死亡，訴訟主體業已失其
    存在，訴訟程序之效力並不發生，其起訴程序違背規定，此
    際法院即應依刑事訴訟法第303條第1款規定，判決不受理，
    始符法意。另提起公訴，應由檢察官向管轄法院提出起訴書
    為之；起訴時，應將卷宗及證物一併送交法院，亦經刑事訴
    訟法第264條第1項、第3項規定甚明；是檢察官所為之起訴
    或不起訴處分，固對外表示即屬有效，惟起訴書之送達或公
    告，固生「終結偵查」之效力，然所謂之「起訴」，仍須向
    管轄法院提出起訴書，始足當之，否則法院本於不告不理之
    原則，縱檢察官已作成起訴書，但於送至法院前，既尚未向
    法院為提起公訴之表示，此段偵查終結後至案件實際繫屬法
    院前之期間，須待起訴書及相關卷證送至法院後，始符前揭
    提起公訴之規定而產生訴訟繫屬及訴訟關係。
　㈡本案於111年4月25日偵查終結，於111年6月10日繫屬本院，
    此有臺灣屏東地方檢察署111年6月8日屏檢錦金111偵1024字
    第1119022094號函上所蓋本院收文章戳印及起訴書在卷為憑
    ，惟被告黃石玉業於111年4月28日死亡，有其個人戶籍資料
    查詢結果在卷可憑(本院卷第23頁)，被告於本案繫屬本院前
    既已死亡，揆諸前揭規定及說明，起訴之程序自屬違背規定
    ，故不經言詞辯論，逕為諭知不受理之判決。
據上論斷，應依刑事訴訟法第303條第1款、第307條，判決如主
文。
本案經檢察官郭姿吟提起公訴。
中　　華　　民　　國　　111 　年　　9 　　月　　 7　　日
                  刑事第一庭  審判長法  官  王以齊
　　　　　　　　　                  法  官  吳品杰
　　　　　　　　　                  法  官  粘凱庭
以上正本證明與原本無異。
如不服本判決應於收受判決後20日內向本院提出上訴書狀，並應
敘述具體理由；其未敘述上訴理由者，應於上訴期間屆滿後20日
內向本院補提理由書（均須按他造當事人之人數附繕本）「切勿
逕送上級法院」。
中　　華　　民　　國　　111 　年　　9 　　月　　 7　　日
                                    書記官  李家維